【裁判字號】    99,重上更(三),85
【裁判日期】    991012
【裁判案由】    違反毒品危害防制條例等
【裁判全文】
臺灣高等法院高雄分院刑事判決    99年度重上更(三)字第85號
上  訴  人
即  被  告  乙○○
選任辯護人  樓嘉君律師
上  訴  人
即  被  告  甲○○
選任辯護人  楊申田律師
上列上訴人因違反毒品危害防制條例案件，不服臺灣高雄地方法
院93年度訴字第98號中華民國93年6 月15日第一審判決（起訴案
號：臺灣高雄地方法院檢察署92年度偵字第23244 號），提起上
訴，判決後經最高法院第3 次發回更審，本院判決如左：
    主  文
原判決撤銷。
乙○○、甲○○共同運輸第三級毒品，乙○○，處有期徒刑貳年
陸月；甲○○，處有期徒刑貳年，緩刑年，並應向公庫支付新
臺幣伍萬元；扣案第三級毒品愷他命（驗後淨重捌佰貳拾壹公克
，含包裝袋壹只）及「老掌櫃」酒瓶（含包裝盒）貳瓶，均沒收
。
    事  實
一、乙○○、甲○○均明知愷他命係毒品危害防制條例第2 條第
    2 項規定之第三級毒品，且係行政院公告管制進口之物品，
    竟與葛海萍（業經本院另案即94年上訴字第1904號判處有期
    徒刑8 年，經上訴最高法院後，由該院95年度台上字第2789
    號判決「上訴駁回」而確定）、「陳正豪」成年男子，共同
    基於運輸第三級毒品愷他命及自大陸地區私運管制物品進口
    至臺灣地區之犯意聯絡，由葛海萍先於92年11月初前往大陸
    地區與「陳正豪」安排運輸第三級毒品相關事宜，乙○○再
    偕同甲○○於同年11月8 日，經由澳門轉往大陸地區廣東省
    珠海市，下榻於葛海萍位於珠海之租屋處等候，期間乙○○
    與甲○○並曾轉往廣州遊玩，購買服飾、皮包等物品。嗣於
    同月15日，葛海萍乃將「陳正豪」所交付已夾藏有第三級毒
    品愷他命（驗後淨重821 公克，含包裝袋1 只）之2 瓶「老
    掌櫃」酒瓶（含包裝盒），在上開珠海租屋處內交予乙○○
    ，囑其與甲○○一起夾帶入境臺灣地區後，旋於同日（15日
    ）先行單獨返回臺灣。乙○○與甲○○乃於翌日，自大陸珠
    海攜帶上述內藏愷他命之2 瓶「老掌櫃」，經由澳門於同年
    月16日下午1 時50分許，搭乘澳門航空公司編號NX-666號班
    機，運輸、私運上述內藏愷他命之2 瓶「老掌櫃」入境高雄
    國際機場，乙○○、甲○○於返台行程中則相互提拿上述內
    藏愷他命之2 瓶「老掌櫃」，嗣於高雄國際機場通關時，為
    法務部調查局南部地區機動工作組會同財政部高雄關稅局人
    員當場查獲，並扣得第三級毒品愷他命（驗後淨重821 公克
    ，含包裝袋1 只），及「陳正豪」所有用以夾藏毒品之「老
    掌櫃」大陸酒瓶（含包裝盒）2 瓶。乙○○、甲○○於臺灣
    高雄地方法院審理中供述上情，並聯名具狀向臺灣高雄地方
    法院檢察署告發上述愷他命來源係由葛海萍所交付，因而查
    獲葛海萍。
二、案經法務部調查局南部地區機動工作組移送臺灣高雄地方法
    院檢察署檢察官偵查起訴。
      理  由
一、證據能力：
(一)、證人即共同被告乙○○、甲○○於法務部調查局南部機動工
    作組調查陳述關於其他共同被告共同運輸第三級毒品之犯罪
    情節部分，因與其等嗣於原審證述不符，而其先前之調查陳
    述係於遭查獲當日所為，對於案情之記憶自然較為深刻，且
    對於案情敘述較少出於對於其他共同被告涉案之顧慮，足認
    上開證人於調查時受外力、人情等干擾程度較低，又無其他
    證據可認有何非出於自由意志陳述之情形，且本院就上開證
    人於調查陳述當時之原因、過程、內容、功能等外在環境加
    以觀察，足認上開證人調查陳述係出於真意之信用性獲得確
    切保障，而有可信之特別情況，且為證明其他共同被告犯罪
    事實之存否所必要，依刑事訴訟法第159 條之2 規定，均認
    有證據能力。
(二)、證人即共同被告乙○○、甲○○於本案偵查中，及證人葛海
    萍於另案偵查中，各以被告身分所為陳述，因其陳述當時之
    身分既非證人，即與「依法應具結」之要件不合，縱未命其
    具結，純屬檢察官調查證據職權之適法行使，當無違法可言
    。又上開證人已於原審或本院前審到庭接受詰問，足認業已
    保障其他共同被告之詰問權，而上開證人於偵查中非以證人
    身分而未具結之陳述筆錄，尚無證據證明有何顯有不可信之
    情況，則上開證人於偵查中所為陳述，均認有證據能力（最
    高法院96年度台上字第3527號判決要旨足參）。
(三)、按鑑定人由審判長、受命法官或檢察官就下列之人選任1 人
    或數人充之：就鑑定事項有特別知識經驗者。經政府機關委
    任有鑑定職務者；鑑定之經過及其結果，應命鑑定人以言詞
    或書面報告；法院或檢察官得囑託醫院、學校或其他相當之
    機關、團體為鑑定，或審查他人之鑑定，並準用第203 條至
    第206 條之1 規定，刑事訴訟法第198 條、第206 條第1 項
    、第208 條第1 項分別定有明文。
 1、卷附法務部調查局92年12月23日調科壹字第09262940900 號
    檢驗通知書，雖係被告乙○○、甲○○以外之人於審判外之
    書面陳述，然法務部調查局係臺灣高等法院檢察署關於毒品
    鑑定之概括選任鑑定機關，此有臺灣高等法院檢察署92年9
    月9 日檢文允字第0921001203號函附之「臺灣高等法院檢察
    署檢察長概括選任鑑定機關表列」足參，則上開毒品檢驗通
    知書，為刑事訴訟法第159 條第1 項規定之例外情形，應有
    證據能力。
 2、卷附法務部調查局93年4 月13日調科南字第09300126550 號
    測謊報告書，係原審法院委請鑑定，依據上開規定，為刑事
    訴訟法第159 條第1 項規定之例外情形，應有證據能力。
(四)、後述引用之其他卷附書證，而屬於書面之傳聞證據部分，因
    檢察官、被告乙○○、甲○○、辯護人於本院審理調查上開
    書證予以提示並告以要旨時，由檢察官、被告、辯護人表示
    意見，當事人、辯護人已知此等書證乃傳聞證據，而就此證
    據能力均表示無意見，亦未聲明異議，即視為同意作為證據
    ，且本院審酌該書證作成時之客觀情狀，並無證據證明此等
    書證有何遭變造或偽造情事，認為以之作為本件論証之證據
    ，均與待證事實具有關聯性，作為本案之證據亦屬適當，依
    刑事訴訟法第159 條之5 第1 項規定，均認得為證據。
二、訊據上訴人即被告乙○○、甲○○固坦認其2 人於上開時、
    地前往大陸珠海，並於返台前由葛海萍交付上述查扣之2 瓶
    「老掌櫃」大陸酒，復由其2 人於上開時、地攜帶入境，而
    於通關為查獲等事實，惟均否認上開運輸第三級毒品及私運
    管制物品進口等犯行，被告乙○○辯稱：酒是我哥哥葛海萍
    委託帶回要給我父親，我不知道「老掌櫃」酒瓶內夾藏有第
    三級毒品愷他命云云；被告甲○○辯稱：我與乙○○同行出
    國，行李互相提拿，我在出國時先在高雄機場免稅商店買了
    2 瓶酒，回國時由乙○○幫我提我買的那二瓶酒，我才提乙
    ○○的那2 瓶「老掌櫃」酒，我不知乙○○那2 瓶酒內夾藏
    有第三級毒品愷他命云云。惟查：
(一)、被告乙○○、李麗芳於92年11月16日，自大陸珠海攜帶葛海
    萍交付給乙○○之上述查扣2 瓶「老掌櫃」大陸酒，至澳門
    搭乘NX-666號班機入境臺灣地區而於高雄國際機場通關時，
    為警在甲○○所攜帶之2 瓶「老掌櫃」酒瓶內，查扣上述第
    三級毒品愷他命之事實，業據被告甲○○於偵查中供稱：「
    我去大陸，酒是朋友託帶的，有一起出去的朋友他哥哥說要
    帶酒給他爸」、「（何朋友？）乙○○，乙○○哥哥葛海萍
    」等語（見偵卷第40頁），及被告2 人於一、二審法院審理
    時供明，核與證人葛海萍於本院前審所證：「我把2 瓶放在
    電視櫃旁邊，要乙○○帶回來，我有跟乙○○講」、「我打
    電話給乙○○，是乙○○接的」（見本院更一卷第90頁、上
    訴卷(二)第92頁）等情相符，並有被告2 人入出境記錄、高雄
    關稅局扣押貨物、運輸工具收據、搜索筆錄在卷可稽，又自
    「老掌櫃」酒瓶內取出之晶體，經法務部調查局以化學呈色
    法及氣相層析質譜儀分析法鑑定確屬第三級毒品愷他命，淨
    重821 公克之事實，亦有該局92年12月23日調科壹字第0926
    2940900 號檢驗通知書為憑（見偵卷第53頁）。
(二)、本院上訴審依職權調取財政部高雄關稅局搜獲時全程錄影之
    錄影帶勘驗結果，該2 瓶內裝毒品之「老掌櫃」酒，係在被
    告甲○○攜帶入關之塑膠行李袋內搜獲，海關人員當場以試
    劑測試，被告甲○○接受涉嫌走私毒品之拍照等情，有本院
    上訴審勘驗筆錄及照片可稽（見本院上訴卷(二)第53-54 、69
    頁），又被告甲○○於海關製作訊問筆錄時，被訊以愷他命
    毒品為何人所有，甲○○有問乙○○怎麼回答，乙○○在旁
    跟甲○○說，就說是「阿華」託帶的等情，亦經證人吳東原
    於本院上訴審證述明確（見本院上訴卷(一)第185 頁），則被
    告乙○○於海關人員搜獲愷他命毒品時，並未承認裝愷他命
    之塑膠袋係伊託甲○○攜帶，反指係甲○○所有，並於甲○
    ○被調查人員訊及該毒品來源，告以該愷他命係大陸「阿華
    」之男子所託帶；而被告甲○○倘係應乙○○之請而幫忙攜
    帶該塑膠袋，其於海關人員驗出毒品之際，甲○○理應立即
    辯稱該毒品非其所有，然甲○○卻未如此，反而配合乙○○
    所陳，亦指該愷他命來源係「阿華」男子云云，顯然被告乙
    ○○有意迴護其兄葛海萍，被告甲○○亦有袒護乙○○之意
    ，被告2 人始不願於案發之第一時間內，全盤說明查扣之愷
    他命毒品係葛海萍交待乙○○攜帶入境臺灣。此外，本院上
    訴審當庭勘驗查扣之2 瓶「老掌櫃」酒之結果：「內有白色
    粉末，將毒品塞滿酒瓶」（見本院上訴卷(一)第180 頁），又
    證人陳亮君（財政部高雄關稅局派駐機場人員）於本院上訴
    審亦證稱：「那兩瓶酒是放在澳門免稅商店的袋子裡面，其
    實搖的時候就知道裡面不是液體」（見本院上訴卷(二)第50頁
    ），而被告乙○○於偵查中供述：「澳門登機時，累的時候
    有交換拿酒；小港下機時，由我提酒」（見偵卷第42頁），
    甲○○於本院更二審亦承：「當時液體的貨物還不用託運，
    大部分都是乙○○提的，除非她拿很重的行李，我才會拿比
    較輕的，所以我可能也有提到那兩瓶酒，我們是互相的」等
    語（見本院更二卷第146 頁）。則被告2 人將上述查扣之2
    酒瓶，自大陸地區珠海經由澳門搭機入境高雄國際機場之過
    程中，既曾多次提拿，衡諸一般社會大眾之認知，提拿及行
    進之間，酒瓶豈有不曾搖晃之理，是被告2 人於多次提拿過
    程中，顯已明知酒瓶內裝自非酒類之液體。而該2 瓶酒於查
    獲時置於甲○○行李推車上面，有外盒看起來像一般的酒等
    情，固經證人陳亮君證實在卷（見本院上訴卷(二)第51-52 頁
    ），然此屬夾帶違禁物品入境手法之一，行李、包裝外觀並
    無可疑之處，較難引起查緝人員注意，不能據此即認被告甲
    ○○對本案不知情。復參以上述查扣之愷他命數量不少，價
    值不斐，則共同攜帶之被告2 人理應知悉酒瓶內裝何物，否
    則一但遺失或有何閃失，葛海萍豈不損失甚大。足徵被告2
    人所辯不知酒瓶內裝愷他命毒品云云，實與經驗法則有悖。
    至於本院上訴審、更一、更二審勘驗本件搜獲時全程錄影內
    容結果，被告2 人所呈現之表情、神態、面色等，均屬被告
    2 人當時對於客觀情狀所各自表現之主觀認知或有意呈現之
    假象表情，亦難逕以此等神情如何，推論被告2 人對於
    本件夾帶愷他命入境是否知情，附此敘明。
(三)、被告乙○○雖辯：其若有運輸愷他命毒品之意，其與甲○○
    搭乘飛機之費用，應有人供應，始符經驗法則，且可利用郵
    寄之方式將上開第三級毒品私運入境，以減少遭緝獲之風險
    ，更不至於將酒瓶與其他行李一同置放，且其行李均為皮包
    、領帶、皮包等物，足證其至大陸係單純批貨云云；而被告
    甲○○另辯：其為成功電台之主播，生活單純，本次搭乘飛
    機之費用，亦係其刷卡支應，足見其僅係與乙○○一同出國
    旅遊云云。惟夾帶毒品往來之機票等費用如何支付、分擔，
    ，純屬被告2 人間之內部協議、甚或係營造之假象，尚不得
    以先由甲○○刷卡購買機票（見本院上訴卷(一)第173 、175
    頁之捷誠旅行社購票確認書、信用卡簽單影本），即遽認其
    二人即不知酒瓶內藏有毒品。又被告乙○○行李內固有為數
    不少之皮包、成衣、皮帶及手錶等物品（見原審卷第135-13
    8 頁之照片），縱認乙○○有擺攤販賣，及甲○○擔任電台
    主播（見偵卷第32-33 頁及原審卷第109 頁之成功廣播股份
    有限公司92年11月25日函、93年2 月27日函）等工作，然此
    與其2 人是否會趁出國批貨之機會，認遭查獲之風險較低，
    乃鋌而夾帶上述愷他命入境之犯行無涉，不能憑為被告2 人
    有利之認定。又以信件名義方式交寄之聯郵小包（限2 公斤
    以下）及印刷品專袋（限25公斤以下），關稅局係採取隨機
    抽驗之方式辦理等情，固據財政部高雄關稅局93年3 月8 日
    高普進字第0930000505號函覆明確（見原審卷第145-146 頁
    ），然運輸毒品者欲採取何種方式將毒品運輸入境，取決於
    運輸毒品者之習慣以及運輸毒品者對於各種可能運輸模式之
    熟悉程度，而有所不同，非必然均以郵寄方式為之，況且，
    以郵寄之方式為之，其遭查獲之機率與風險並不必然小於以
    行李夾帶入境之方式，是乙○○所陳若知所攜帶之大陸酒內
    藏愷他命毒品，為求降低風險，自會以郵寄方式運輸入境云
    云，亦屬無據。
(四)、被告乙○○另辯：伊前曾幫葛海萍攜帶大陸酒入境臺灣轉交
    予其父葛有成，以致本次不疑有他，再次幫葛海萍攜帶大陸
    酒入境，而未發現酒瓶內夾藏第三級毒品云云，並舉證人葛
    有成為證。惟證人葛有成並不清楚乙○○與葛海萍是否互有
    聯絡，且葛海萍僅於92年初託人帶2 瓶酒轉交予葛有成，此
    經證人葛有成於原審證述在卷（見原審卷第259 、260 頁）
    ，而被告乙○○在92年，最早一次入境大陸地區係在92年3
    月3 日，此有入出境查詢資料表可憑（見原審卷第143 頁）
    ，被告乙○○既未於92年初入境大陸地區，自無法於92年初
    受葛海萍之託攜帶大陸酒轉交葛有成等情，是被告乙○○此
    部分主張，尚難採信。
(五)、被告乙○○獲准交保後曾找葛海萍，葛海萍坦承該兩瓶酒係
    要乙○○帶回台灣贈予其父，固提出乙○○與葛海萍之對話
    錄音光碟及其譯文，而經本院更一審勘驗結果：「乙○○於
    電話中對葛海萍稱：為什麼酒裡面是愷他命？為什麼酒裡面
    是這種東西？你不是說是酒嗎？怎麼會這樣啊？葛海萍則回
    稱：很簡單嘛，這很簡單嘛，就是被人家害啊，別人說是酒
    啊。乙○○對葛海萍稱：那你為什麼要騙我？葛海萍稱：騙
    你什麼？乙○○則稱：騙我說講麗容就好。這很大條，你知
    不知道！我嚇都嚇死了，怎麼會這麼嚴重？…怎麼會這樣？
    」，有勘驗筆錄（見本院更一卷第56-58 頁）及葛海萍於本
    院更一審證述曾與乙○○有此對話（見本院更一卷第89頁）
    ，又葛海萍縱曾寫信向乙○○道歉（見本院更二卷第85頁所
    附書信），惟葛海萍為乙○○之兄，彼此關係自屬密切非常
    ，所為證述已有刻意迴護被告乙○○之疑，且與本院所憑認
    定被告乙○○對於本件共同運輸愷他命入境係屬知情等相關
    事證未合，足徵被告乙○○所提出之上開對話錄音及書信，
    及葛海萍於本院更一審所證「其未明確告訴乙○○酒瓶內是
    愷他命」云云（見本院更一卷第95頁），均屬事後為乙○○
    脫罪各情，不足作為被告乙○○有利之認定。至於被告2 人
    經原審囑託法務部調查局為測謊鑑定之結果：「均無法獲致
    有效反應，不能研判有無說謊」等情，有該局93年4 月13日
    調科南字第09300126550 號測謊報告書足參（見原審卷第17
    4 頁），是此部分亦無從採為有利於被告2 人之證據。
(六)、調查員即證人吳東原於本院上訴審證述「乙○○在偵訊室裡
    面有打電話給她哥哥（即葛海萍）」（見本院上訴(一)卷第18
    4 頁），亦經證人葛海萍於本院更一審證實，並證稱「伊叫
    乙○○不要咬伊出來，說是她幫別人帶的」等語（見本院更
    一卷第91頁），再對照被告2 人所供上情，足徵被告2 人於
    案發當日之調查中所供愷他命毒品來源之「阿華」者，確屬
    被告葛海萍編造之不實內容，實則本件查扣之愷他命，係由
    葛海萍所交付。又被告乙○○、甲○○於本件原審判決後之
    93年8 月23日具狀向台灣高雄地方法院檢察署提出告發葛海
    萍之事實，有告發狀在卷可憑（見本院上訴(一)卷第130-132
    頁），而葛海萍經此告發後遭檢察官偵查起訴，經本院另案
    以94年上訴字第1904號判決科處有期徒刑8 年，並經最高法
    院以95年台上字第2789號判決駁回其上訴確定之事實，有上
    開另案刑事判決及臺灣高等法院被告全國前案紀錄表可稽（
    見本院更三卷第89-97 頁），參以葛海萍於本院更一審證述
    「其以3 萬元之代價，同意為陳正豪男子攜帶上述愷他命入
    境臺灣」（見本院更一卷第89-90 頁）等語，核與其於另案
    偵查中所供「2 瓶愷他命，是一個姓陳的人寄放的」（94年
    偵緝字第1007號卷第24頁）等情相符，顯見葛海萍所供本件
    夾藏愷他命之「老掌櫃」酒2 瓶，係「陳正豪」成年男子委
    託攜帶入境臺灣等詞非虛。從而，既葛海萍與「陳正豪」成
    年男子，就本件運輸、私運愷他命等犯行有犯意聯絡，則被
    告2 人與葛海萍、「陳正豪」成年男子，就本件運輸、私運
    愷他命等犯行，自有犯意聯絡甚明。
(七)、被告乙○○於本院前審雖聲請向調查局調取葛海萍之監聽紀
    錄，然因當時的監聽錄音是好幾個案件同時放在同一個錄音
    帶，沒有辦法特別獨立出來，所以錄音帶沒有保存下來，此
    經調查員即證人吳東原於本院上訴審證述明確（見本院上訴
    (一)卷第182 頁），是該監聽錄音帶已無法調取。至於被告2
    人係根據諮詢提供情資查獲，期間並未針對被告2 人實施通
    訊監察作業一節，亦據法務部調查局南部地區機動工作組99
    年9 月27日調南機緝字第09976029030 號函敘明確（見本院
    更三卷第84之1 頁）。被告乙○○之辯護人於此次更審雖聲
    請再詰問葛海萍、甲○○，及再勘驗本案搜獲時全程錄影內
    容等（見本院更三卷第76頁），然證人即共同被告甲○○於
    原審及本院更二審，證人葛海萍於本院上訴審及更一審，均
    已接受證人之詰問；另上述錄影內容亦先後於本院上訴審、
    更一、更二審勘驗在卷，而此部分待證事實業已明確（如上
    所述），依刑事訴訟法第163 條之2 第2 項第3 款規定，本
    院認此部分調查均已無必要，附此敘明。
(八)、綜上所述，被告乙○○、甲○○所辯上情，均屬卸責之詞，
    均無可採。被告2 人與葛海萍、「陳正豪」成年男子等人共
    同自大陸地區運輸、私運第三級毒品愷他命入境臺灣等犯行
    ，堪以認定。
三、論罪部分：
(一)、按行為後法律有變更者，適用裁判時之法律，但裁判前之法
    律有利於行為人者，適用最利於行為人之法律，刑法第2 條
    第1 項定有明文。所稱「適用」，係指完整性之適用，與「
    準用」係依其性質而為選擇性之應用者不同，是比較新舊法
    適用法律時，應就罪刑有關之一切情形，比較其全部之結果
    而為整體之適用，不能割裂而分別適用新舊法律（最高法院
    89年度台上字第5368號、88年台非字第31號判決意旨參照）
    。而毒品危害防制條例第4 條及第17條業經立法院三讀修正
    通過並經總統於98年5 月20日公布施行：毒品危害防制條例
    第4 條第3 項原規定：製造、運輸、販賣第三級毒品者，處
    5 年以上有期徒刑，得併科新臺幣500 萬元以下罰金。修正
    後則規定：「製造、運輸、販賣第三級毒品者，製造、運輸
    、販賣第三級毒品者，處5 年以上有期徒刑，得併科新臺幣
    700 萬元以下罰金。修正後之規定將罰金上限自修正前之50
    0 萬元提高為700 萬元，比較新舊法之結果，修正後之規定
    並非較有利於被告乙○○；又修正前毒品危害防制條例第17
    條原係規定：「犯第4 條第1 項至第4 項、第5 條第1 項至
    第4 項前段、第6 條第1 項至第4 項、第7 條第1 項至第4
    項、第8 條第1 項至第4 項、第10條或第11條第1 項、第2
    項之罪，供出毒品來源，因而破獲者，得減輕其刑」，修正
    後則規定：「犯第4 條至第8 條、第10條或第11條之罪，供
    出毒品來源，因而查獲其他正犯或共犯者，減輕或免除其刑
    」。修正後之規定除第1 項部分擴大所得適用法條範疇，並
    就「得減輕其刑」，修正為「減輕或免除其刑」。本件被告
    乙○○、甲○○嗣於審判中供出查扣之愷他命第三級毒品來
    自葛海萍，並向臺灣高雄地方法院檢察署告發，經檢察官提
    起公訴後，葛海萍業經本院另案以94年上訴字第1904號判決
    科處有期徒刑8 年，並經最高法院駁回其上訴確定（已如上
    述），是修正後毒品危害防制條例第17條第1 項規定對被告
    2 人較為有利，自應適用修正後之毒品危害防制條例對被告
    2 人論罪科刑。經綜合比較結果，因被告2 人有減輕或免除
    其刑之法定事由，自應全部適用修正後之新法對被告2 人論
    罪科刑。
(二)、按愷他命係毒品危害防制條例第2 條第2 項第3 款所稱之第
    三級毒品，且屬行政院公告管制物品項目及其數額甲項第四
    款所列之管制進出口物品；又自大陸地區私運物品進入臺灣
    地區，以私運物品進口論，懲治走私條例第12條定有明文。
    核被告乙○○、甲○○所為，均犯毒品危害防制條例第4 條
    第3 項之運輸第三級毒品罪及懲治走私條例第12條、第2 條
    第1 項準私運管制物品罪。被告2 人與葛海萍、「陳正豪」
    成年男子間，就上開犯行有犯意聯絡及行為分擔，均應論以
    共同正犯（被告2 人行為時之刑法第28條規定：「二人以上
    共同實施犯罪之行為者，皆為正犯」，而於被告2 人行為後
    之95 年7月1 日修正施行之刑法第28條規定：「二人以上共
    同實行犯罪之行為者，皆為正犯」，依據立法理由說明，係
    將「共同正犯」之概念排除學說及實務上通稱之「陰謀共同
    正犯」、「預備共同正犯」，是修正後之共同正犯規定，限
    縮共同正犯之成立範圍，較修正前之規定有利於被告等人，
    經比較上開新舊法規定後，自應依修正後刑法第28條，論以
    共同正犯）。又被告2 人所犯上開運輸第三級毒品罪、準私
    運管制物品罪二罪，係一行為而觸犯數罪名之想像競合關係
    ，為想像競合犯，應依刑法第55條規定，從一較重之運輸第
    三級毒品罪處斷。至於被告2 人上開持有第三級毒品愷他命
    之數量雖達淨重20公克以上，然毒品危害防制條例第11條第
    5 項刑罰規定，係於98年5 月20日修正增訂，即於被告2 人
    犯後始有此罪刑規定，自難論以被告2 人此部分持有犯行，
    從而亦無運輸愷他命之高度行為，吸收持有第三級毒品低度
    行為之情形，附此敘明。
(三)、被告於原審審理中供出本件運輸第三級毒品之來源，並因而
    破獲共同正犯葛海萍（如上所述），爰依修正後毒品危害防
    制條例第17條第1 項規定減輕其刑，又該條項尚有「免除其
    刑」之規定，均得依刑法第66條但書規定，減輕至3 分之2
    ，附此敘明。
四、原審予以論科被告乙○○、甲○○罪刑，固非無見，惟查：
(一)、「陳正豪」成年男子及葛海萍均屬本件共犯，暨被告2 人上
    開行為後，毒品危害防制條例第4 條、第17條及刑法第28條
    等規定，均已修正施行（均如上述），原判決未及審認及比
    較新舊法適用，容有未洽。
(二)、被告2 人上開持有第三級毒品愷他命之行為時（92年11月15
    日-16 日），尚無處罰持有第三級毒品之罪責規定（如上所
    述），原判決理由欄所論「被告2 人持有第三級毒品愷他命
    之低度行為，為其運輸之高度行為所吸收，不另論罪」等語
    ，自有未合。
(三)、毒品危害防制條例第19條第1 項所定「供犯罪所用或因犯罪
    所得之物」，係指犯第4 條至第9 條、第12條、第13條或第
    14條第1 項、第2 項之罪所用或所得之物，不包括毒品本身
    在內，自不得為第三、四級毒品之沒收依據。同條例對於查
    獲之製造、運輸、販賣、意圖販賣而持有、以非法方法使人
    施用、引誘他人施用及轉讓第三、四級毒品之沒收，並無特
    別規定，如其行為已構成犯罪，則該毒品即屬不受法律保護
    之違禁物，應回歸刑法之適用，依刑法第38條第1 項第1 款
    之規定沒收之（最高法院96年台上字第7268號判決意旨參照
    ）。本扣案之第三級毒品愷他命，依上開說明，應依刑法第
    38條第1 項第1 款規定宣告沒收，原判決誤依毒品危害防制
    條例第18條第1 項規定宣告沒收銷燬，自有不當。
五、被告乙○○、甲○○上訴均執前詞，否認知情犯罪，雖均無
    理由，惟原判決既有上述可議，自應撤銷改判。審酌被告2
    人藉出國機會，於行李內挾帶第三級毒品愷他命進口，其等
    運輸之第三級毒品愷他命數量驗後高達821 公克，助長施用
    毒品之風氣，危害國人身心健康及社會治安，惟念其2 人事
    後於法院審理時已供出毒品來源，並因而破獲共同正犯葛海
    萍，被告乙○○與葛海萍係兄妹關係，而被告甲○○則為乙
    ○○友人等相關情誼，因而共同運輸走私本件愷他命，而於
    未流入市面即經查獲，尚未造成實際危害及被告2 人智識程
    度（乙○○係商專畢業，甲○○係工專畢業，見偵卷第2 、
    7 頁）等一切情狀，各量處如主文第2 項所示之刑（依修正
    後毒品危害防制條例第17條第1 項「免除其刑」規定，而依
    刑法第66條但書，減輕至3 分之2 ）。
六、按犯罪在95年7 月1 日刑法新法施行前，新法施行後，緩刑
    之宣告，應適用新法第74條之規定（最高法院95年度第8 次
    刑事庭會議意旨參照）。本件被告甲○○前未曾因故意犯罪
    而受有期徒刑以上刑之宣告，有臺灣高等法院被告全國前案
    紀錄表附卷可稽（見本院更三卷第41頁），其因本次運輸、
    走私毒品犯行經偵審程序及科刑之判決，當知警愓，應無再
    犯之虞，另審酌其係礙於友誼受乙○○利用，並非為謀不法
    利益而犯下本件犯行，認以暫不執行其宣告刑為適當，併宣
    告緩刑3 年，並考量被告甲○○上開所為，危害社會治安，
    認除前開緩刑之宣告外，另有賦予一定負擔之必要，爰依刑
    法第74條第2 項第4 款規定，並命其向公庫支付新台幣5 萬
    元。末查扣案之愷他命驗後淨重821 公克，為查獲之第三級
    毒品，係屬違禁物，爰依刑法第38條第1 項第1 款規定宣告
    沒收，至於送鑑耗損之愷他命，既已滅失，自無庸再予宣告
    沒收之必要。另扣案之「老掌櫃」酒瓶（含包裝盒）2 瓶、
    包裝袋1 只，係用於包裹上述第三級毒品，以便於攜帶運送
    ，係供運輸第三級毒品所用之物，且屬共犯「陳正豪」所有
    ，爰依毒品危害防制條例第19條第1 項規定宣告沒收。
據上論結，應依刑事訴訟法第369 條第1 項前段、第364 條、第
299 條第1 項前段，毒品危害防制條例第4 條第3 項、第17條第
1 項、第19條第1 項，懲治走私條例第12條、第2 條第1 項、第
11 條 ，刑法第11條、第28條、第55條、第74條第1 項第2 款、
第2項 第4 款、第38條第1 項第1 款，判決如主文。
本案經檢察官孫小玲到庭執行職務。
中    華    民    國    99    年    10    月    12    日
                  刑事第三庭    審判長法  官  莊崑山
                                      法  官  唐照明
                                      法  官  張意聰
以上正本證明與原本無異。
如不服本判決應於收受本判決後10日內向本院提出上訴書狀，其
未敘述上訴理由者，並得於提起上訴後10日內向本院補提理由書
狀（均須按他造當事人之人數附繕本）「切勿逕送上級法院」。
中    華    民    國    99    年    10    月    13    日
                                      書記官  陳金卿
附錄本件判決論罪科刑法條：
毒品危害防制條例第4 條第3 項
製造、運輸、販賣第三級毒品者，處5 年以上有期徒刑，得併科
新臺幣5 百萬元以下罰金。
懲治走私條例第2 條第1 項
私運管制物品進口、出口逾公告數額者，處七年以下有期徒刑，
得併科新臺幣三百萬元以下罰金。
懲治走私條例第12條
自大陸地區私運物品進入臺灣地區，或自臺灣地區私運物品前往
大陸地區者，以私運物品進口、出口論，適用本條例規定處斷。

司法院資訊處製作；財團法人民間司法改革基金會備份。
